【裁判字號】    97,交聲,241
【裁判日期】    971224
【裁判案由】    違反道路交通管理處罰條例聲明異議
【裁判全文】
臺灣苗栗地方法院交通事件裁定         97年度交聲字第241號
原處分機關  交通部公路總局新竹區監理所苗栗監理站
異  議  人
即受處分人  甲○○
上列異議人即受處分人因違反道路交通管理處罰條例案件，對於
原處分機關民國97年10月30日所為之竹監苗字第裁54-F00000000
號處分（原舉發案號：苗縣警交字第F00000000 號），聲明異議
，本院裁定如下：
    主    文
異議駁回。
    理    由
一、按拼裝車輛，未經核准領用牌證行駛公路者，處汽車所有人
    新臺幣3,600 元以上10,800元以下罰鍰，車輛並沒入之，道
    路交通管理處罰條例第12條第1 項第2 款及同條第2 項定有
    明文。另按違反行政法上義務行為，除應處罰鍰外，另有沒
    入或其他種類行政罰之處罰者，得依該規定「併為處罰」，
    行政罰法第24條第2 項亦有明定。
二、原處分意旨略以：異議人即受處分人甲○○於民國97年10月
    14日15時30分許駕駛6 輪拼裝車行經苗栗縣頭份鎮○○街處
    ，為苗栗縣警察局頭份分局頭份派出所員警舉發「拼裝車輛
    未經核准領用牌證行駛（禁駛，車輛沒入）」違規；嗣異議
    人於舉發通知單所載期限內到案申訴，經原處分機關調查後
    ，仍認異議人有上開違規行為明確，乃依道路交通管理處罰
    條例第12條第1 項第2 款、第2 項暨違反道路交通管理事件
    統一裁罰基準及處理細則第41第4 項規定，於97年10月30日
    裁處異議人罰鍰新臺幣3,600 元並沒入車輛，原處分並無不
    法等語。
三、異議意旨略以：異議人於民國84年間購買該車時，出售人稱
    該農用拼裝車原領有牌照，因經多次轉讓，證照資料已遺失
    ，亦無法請領新牌照；異議人平日將該車用於農地搬運農耕
    機、稻殼、蔬果農作及肥料等，嗣因政府鼓勵休耕，致該車
    無農稼可供載運而停用，且久未保養，不能正常行駛；異議
    人為求賣出而欲將該車移往他處，於97年10月12日中午發動
    該車，雖不能正常行駛，勉強能慢速前進，為不影響行車安
    全，多利用農徑小道，沿途熄火故障多次，直至濱江街百姓
    公廟前故障後，再也不能啟動；嗣於10月14日由友人載送前
    往該處，調整機件許久，車子又能啟動，且得慢速前進，異
    議人遂在友人引道下徐行100 公尺，即在修車場所路口遭警
    攔查；異議人係因生活無著，苦將失修農用拼裝車移往他處
    求售換現，並無行駛道路之故意，其行為與行駛道路違規要
    件亦未盡相符，其結果尚未對交通安全造成影響，為此向法
    院提出聲明異議，請求撤銷原處分等語。
四、經查：
（一）按汽車牌照包括號牌、行車執照及拖車使用證，為行車之
      許可憑證，由汽車所有人向公路監理機關申請登記，道路
      交通安全規則第8 條前段定有明文，且此行車之許可憑證
      即為道路交通管理處罰條例第12條第1 項第2 款所稱之「
      牌證」，此經對照上開兩條文自明。而所謂拼裝車，係指
      「拼湊組裝」之車輛而言，此種車輛未經領用牌照之前，
      禁止在道路上行使，無非因「拼裝車」在駕駛使用上之安
      全性堪慮，故有予以禁止之必要。道路交通安全規則第17
      條亦規定：「汽車所有人申請新領牌照登記應依左列規
      定繳驗車輛來歷憑證，經檢驗合格後發給牌照：．．．三
      、進口之車輛：（一）向貿易商或經銷商購買新車者，應
      繳驗海關進口與貨物稅完（免）稅證明書、出廠證明、貿
      易商或經銷商開立之統一發票。（二）購買免稅進口轉售
      車輛者，應繳驗海關進口與貨物稅完（免）稅證明書、補
      繳貨物稅之完稅照或免稅證明及讓渡書。（三）公司、行
      號、法人團體或個人輸入自行使用之車輛，應繳驗海關進
      口與貨物稅完（免）稅證明書及出廠證明。．．．第2 項
      、第3 項經車輛型式安全及品質一致性審驗合格者，由交
      通部核發車輛型式安全審驗合格證明文件，其審驗作業要
      點由交通部定之。公路監理機關辦理車輛發照時，除應查
      驗第2 項、第3 項車輛規格審查或審驗合格文件外，並應
      依相關規定登記檢驗合格後，始予發照。．．．」。因而
      車輛如未能提供上述來歷憑證，即無法確認是否未更動原
      廠設計，並經檢驗合格發給牌照，以確保使用之安全性，
      自應以拼裝車視之。另卷附交通部90年5 月24日交路（90
      ）字第035551號函釋亦認：「車輛新領牌照登記應繳驗車
      輛來歷憑證，在道路交通安全規則第17條已有明文規定，
      不論國內製造或國外進口車輛，均應繳驗出廠證明（國內
      製造者，出廠證明已與貨物完（免）稅照合併為【車輛出
      廠與貨物完（免）稅照證】），且國外進口車輛，並應繳
      驗車輛類專用之【海關進口與貨物完（免）稅證明書】（
      異於一般貨物或零組件進口用之進口報單）。如無法提具
      前述等車輛來歷憑證，仍屬拼裝車輛，倘行駛道路應依道
      路交通管理處罰條例第12條第1 項第2 款規定罰鍰，及依
      同條第2 項規定沒入車輛」，合先敘明。
（二）異議人於97年10月14日15時30分許駕駛6 輪拼裝車行經苗
      栗縣頭份鎮○○街處，因「拼裝車輛未經核准領用牌證行
      駛（禁駛，車輛沒入）」違規，為苗栗縣警察局頭份分局
      頭份派出所員警攔檢並掣單舉發乙節，為異議人所不否認
      ，並有上揭舉發之違規通知單、裁決書各1 份及照片4 幀
      在卷可稽。又本院細繹卷內之舉發照片，異議人所駕駛之
      車輛確為6 輪拼裝車且未領有牌照，是其有「拼裝車輛，
      未經核准領用車牌行駛」之違規行為，堪予認定。
（三）異議人雖辯稱其係利用農徑小道，不影響行車安全云云，
      惟按道路交通管理處罰條例所指之道路，係指公路、街道
      、巷衖、廣場、騎樓、走廊或其他供公眾通行之地方，該
      條例第3條第1款定有明文。是依上開規定，凡係供公眾通
      行之地方，即便係農徑小道，亦無礙其屬道路交通管理處
      罰條例所指道路之定性。探究其立法意旨，無非係為求廣
      泛保障公眾通行之安全，避免因將道路之定義限縮於一般
      所熟知之公路、街道、巷衖等，而忽略其他實質上亦同供
      公眾通行所用之處所，進而造成保障公眾通行安全上之漏
      ，始以上開概括定周延涵蓋之。本件異議人駕駛未經核准
      領用牌證拼裝車輛之地點雖係農徑小道，然觀諸卷附之現
      場照片，該條道路非不得供車輛通行，亦即，該條農徑小
      道縱非寬敞，惟仍可供不特定之公眾通行，揆諸上揭說明
      ，應屬道路交通管理處罰條例所稱之「道路」無疑，是異
      議人前開所辯，洵非可採。從而，異議人有於上開路段駕
      駛未領用牌證拼裝車之行為，且經合法舉發一事堪予認定
      ，本件事證明確，應依法論科。
五、綜上所述，本件異議人既有前揭拼裝車輛未經核准領用牌證
    行駛之違規行為，原處分機關依道路交通管理處罰條例第12
    條第1 項第2 款、第2 項規定及違反道路交通管理事件統一
    裁罰基準表，裁處異議人罰鍰3,600 元，並沒入車輛，核無
    違法或不當之情事，聲明異議意旨僅執前詞，任意指摘原處
    分，並無理由，應予駁回。
六、據上論斷，應依道路交通管理處罰條例第87條第2 項，道路
    交通案件處理辦法第19條，裁定如主文。
中    華    民    國    97    年    12    月    24    日
                  交通法庭  法  官  林卉聆
以上正本證明與原本無異。
如不服本裁定應於送達後5 日內向本院提出抗告狀。
                            書記官  楊慧萍
中    華    民    國    97    年    12    月    24    日


司法院資訊處製作；財團法人民間司法改革基金會備份。
